臺灣高等法院刑事判決
109年度上易字第1462號
上  訴  人  陳先林
即  被  告          

上列上訴人因妨害名譽等案件，不服臺灣臺北地方法院108年度
易字第1046號，中華民國109年7月9日第一審判決（起訴案號：
臺灣臺北地方檢察署108年度偵字第8673號）提起上訴，判決如
下：
    主  文
上訴駁回。
    理  由
一、本院審理結果，認原審以被告甲○○共同犯恐嚇危安罪、共同
    犯加重誹謗罪，各處有期徒刑3月，應執行有期徒刑5月，如
    易科罰金，均以新臺幣1千元折算1日，認事用法皆無不當，
    應予維持，並引用附件原判決記載之犯罪事實、證據及理由
    。
二、上訴內容略以：否認犯行。這是債務糾紛，被告是找告訴人
    乙○○還錢。健身房裡都是人，被告也有安全顧慮，確實沒有
    恐嚇告訴人。告訴人乙○○是黑白兩道，既詐騙證人林淑芬在
    先卻全身而退，又是健身房老闆豈會心生恐懼？白布條文字
    「侵佔我的錢財出來面對」符合事實並無惡意損毀人格尊嚴
    與社會評價。所為並非恐嚇、毀謗，是正當權利行使，不構
    成犯罪。
三、證人林淑芬證稱委託被告向告訴人乙○○取回因投資而給付予
    告訴人之新台幣（下同）70萬元，並有民國108年1月25日收
    款委託書可憑，被告因而於108年2月15日前往乙○○之工作場
    所即臺北市○○區○○○路0○0號4樓「RIZAP健身房」找乙○○要錢
    ，對於70萬元，尚無不法所有的犯意，應可認定。
四、告訴人乙○○與證人林淑芬之投資糾紛，已經臺北地檢署檢察
    官及臺灣高等檢察署檢察長認定告訴人乙○○並未詐欺取財，
    有不起訴處分書（107年度偵字第9757號）與駁回再議處分
    書（108年度上聲議字第1112號）可憑。被告縱使受證人林
    淑芬委託，畢竟被告與告訴人乙○○，確實並無債權債務關係
    。被告之前曾經相類行為，恐嚇、傷害、妨害名譽、毀損，
    6次涉訟，有本院被告前案紀錄表可證。對於告訴人提出上
    訴證據告以與林淑芬之間並無糾葛，被告明知而仍執意前往
    告訴人營業場所，以砸店恐嚇、豎立白布條，標示事實不相
    符的文字：「可惡經理人」、「侵佔我的錢財」、「可惡的
    傢伙」等手段施加惡害通知，確實足以對他人生命、身體、
    自由、產財安全產生威嚇，且非善意對於可受公評之事適當
    評論，足以貶損告訴人乙○○的人格與社會評價；況且，告訴
    人乙○○明確陳述：「（你本身在知道被告多次到你公司時，
    你如何跟你的主管解釋？為何主管要求你離開工作？）因為
    之前林淑芬就有到我店裡，那個案件已經結束也確定了，我
    之前有因為投資被騙的事情，有讓公司當時的主管知道，這
    次被告他們來找我，我當時只能推測應該是跟前案有關，因
    為影響到公司的營運與同事安全，因為同事感到恐慌，所以
    我只好離職。（恐慌指的是什麼？）被告他們揚言要來砸店
    ，影響到整個營運的狀況還有顧客的觀感，也有幾次因為這
    樣的原因導致當天無法營業，這樣的情形下，被告他們又態
    度不好也有拍桌子，我當時的想法就是不想讓被告他們繼續
    來公司騷擾其他同事，所以我就離職了。」（易卷第85至86
    頁）足認被告所為，不僅造成告訴人名譽受損，且對於人身
    安全的憂慮，且造成告訴人對於營業場所安全、營運受損的
    恐懼。被告辯稱告訴人並未心生畏懼或名譽受損，不足採信
    。
五、被告上訴就原審已經審認之事實重為爭執，並無更積極有利
    事證，不足以推翻原判決認定。上訴無理由，應予駁回。　
據上論斷，依刑事訴訟法第373條、第368條，判決如主文。
本案經檢察官黃士元提起公訴，檢察官李吉祥到庭執行職務。
中　　華　　民　　國　　109 　年　　9 　　月　　30　　日
    　　　　　　　　　刑事第二庭審判長法　官  周盈文
　　　　　　　　　　　　　　　　      法　官  錢建榮
  　　　　　　　　　　　　　　　      法　官　郭豫珍
以上正本證明與原本無異。
不得上訴。
                                      書記官  葉書豪
中　　華　　民　　國　　109 　年　　9 　　月　　30　　日
附件：原判決
臺灣臺北地方法院刑事判決
108年度易字第1046號
公　訴　人　臺灣臺北地方檢察署檢察官
被　　　告　甲○○　男　47歲(民國00年00月0日生)
　　　　　　　　　　身分證統一編號：Z000000000號
　　　　　　　　　　住○○市○○區○○○路0○0號
上列被告因妨害名譽等案件，經檢察官提起公訴（108年度偵字
第8673號），本院判決如下：
    主  文
甲○○共同犯恐嚇危安罪，處有期徒刑叁月，如易科罰金，以新臺
幣壹仟元折算壹日。又共同犯加重誹謗罪，處有期徒刑叁月，如
易科罰金，以新臺幣壹仟元折算壹日。應執行有期徒刑伍月，如
易科罰金，以新臺幣壹仟元折算壹日。
    事  實
一、乙○○（起訴書誤載為溫思晏，應予更正）前與林淑芬因投資
    糾紛，被林淑芬向臺灣臺北地方檢察署（下稱臺北地檢署）
    提出詐欺告訴，經該署檢察官於民國107年12月19日認乙○○
    犯罪嫌疑不足而為不起訴處分（107年度偵字第9757號），
    並由臺灣高等檢察署檢察長於108年3月1日駁回再議（108年
    度上聲議字第1112號），嗣於108年3月30日確定。惟林淑芬
    仍於108年1月25日出具「收款委託書」，委託甲○○向乙○○取
    回前揭投資案中所給付之70萬元。甲○○乃與真實姓名年籍不
    詳綽號「阿禮」之成年人及另1名真實姓名年籍不詳之成年
    人，於108年2月15日前往乙○○之工作場所即臺北市○○區○○○
    路0○0號4樓「RIZAP健身房」找乙○○，惟乙○○不在現場，甲○
    ○竟共同基於加害他人財產之恐嚇犯意，與「阿禮」等人在
    上開健身房內對乙○○之同事舒圳鋐稱：不叫乙○○出來的話，
    就要砸店、要讓「RIZAP健身房」從密閉式變成開放式等語
    。舒圳鋐不久後即使用Line通訊軟體將前情轉達乙○○知悉，
    使乙○○心生畏懼，並致生危害於「RIZAP健身房」之安全。
    又甲○○為達催款之目的，另共同基於意圖散佈於眾之誹謗之
    犯意，於108年1月間某日起至同年2月26日止之期間，接續2
    、3次與「阿禮」等人在「RIZAP健身房」樓下，共同豎立白
    布條，布條上寫明「RIZAP 4樓健身房可惡經理人乙○○ 侵佔
    我的錢財 出來面對 可惡的傢伙」等文字並附有溫思晏照片
    （起訴書記載為108年1月25日起至2月16日之期間3度為妨害
    名譽之犯行，業經檢察官於109年6月18日本院審判程序中當
    庭更正為108年1月間某日起至2月26日止之期間，接續多次
    為妨害名譽之犯行），以前揭方式損害乙○○之人格尊嚴與社
    會評價。
二、案經乙○○訴由臺北市政府警察局中山分局報告臺北地檢署檢
    察官偵查起訴。
    理  由
壹、程序部分
一、除簡式審判程序、簡易程序及第376條第1款、第2款所列之
    罪之案件外，第一審應行合議審判，96年3月21日公布、同
    年月23日施行之刑事訴訟法第284條之1定有明文。本案被告
    甲○○被訴涉犯之罪係刑法第305條之恐嚇危安罪及同法第310
    條第2項之加重誹謗罪，均屬刑事訴訟法第376條第1款所列
    之罪，依上開規定得行獨任審判。
二、按被告以外之人於偵查中向檢察官所為陳述，除顯有不可信
    之情況者外，得為證據，刑事訴訟法第159條之1第2項定有
    明文。復按刑事被告之反對詰問權，係屬憲法第16條所稱人
    民基本訴訟（防禦）權之一種，亦為同法第8條關於正當法
    律程序所保障之權利。而共同被告就被告自身而言，仍屬被
    告以外之人，在審判中，自應給予其對於共同被告（或共同
    正犯）、證人在審判外所為不利於被告之陳述之反對詰問機
    會，固為司法院釋字第582號解釋文所明白揭示，但該解釋
    理由書第4段中，尚指出此係謂「除客觀上不能受詰問者外
    ，於審判中，仍應踐行詰問程序」，亦即倘有客觀上無從進
    行詰問時，不在此限，以切實際。刑事訴訟法第159條之3規
    定：「被告以外之人於審判中有下列情形之一，其於檢察事
    務官、司法警察官或司法警察調查中所為之陳述，經證明具
    有可信之特別情況，且為證明犯罪事實之存否所必要者，得
    為證據：一死亡者。二身心障礙致記憶喪失或無法陳述者。
    三滯留國外或所在不明而無法傳喚或傳喚不到者。四到庭後
    無正當理由拒絕陳述者。」即寓此相同法理，是依舉輕明重
    、舉重明輕原則，於被告以外之人在檢察官偵查中陳述之後
    ，如有上揭客觀上不能於審判中接受被告為反對詰問之情形
    ，既係無可奈何之現實，即不生被告之訴訟防禦權遭不當剝
    奪之問題。查本案證人舒圳鋐經本院合法傳喚未到庭，其家
    人表示其已出國且近期並無回臺灣之計畫，經本院查詢其入
    出境紀錄，其於本案繫屬於本院數日後即已出境，揆諸前揭
    說明，顯有上揭客觀上無從於審判中踐行詰問、對質之情形
    ，自不生被告之訴訟防禦權遭不當剝奪之問題。又證人舒圳
    鋐前於偵訊時經依法具結而為證述，且其於偵訊時所為之證
    述查無有何顯不可信之情況，則依刑事訴訟法第159條之1第
    2項及司法院釋字第582號解釋中「客觀上不能受詰問」之除
    外情形，證人舒圳鋐前於偵訊時所為之證述得作為證據。
三、除上開所述外，本案所引用之其餘供述及非供述證據，均經
    本院依法踐行調查證據程序，檢察官及被告均不爭執各該證
    據之證據能力，且亦查無依法應排除其證據能力之情形，是
    後述所引用證據之證據能力均無疑義。
貳、實體部分
一、訊據被告對其於108年2月中有與「阿禮」及「阿禮」之友人
    一起去RIZAP健身房找告訴人乙○○，以及其曾數度與「阿禮
    」及「阿禮」之友人一起去RIZAP健身房樓下豎立白布條，
    前揭白布條上面寫著「RIZAP 4樓健身房可惡經理人乙○○ 侵
    佔我的錢財 出來面對 可惡的傢伙」等語，並附有告訴人乙
    ○○之照片等情坦承不諱，惟矢口否認有何恐嚇危安及加重誹
    謗之犯行，辯稱：伊只是去RIZAP健身房要伊的錢財，都有
    警察到場，如有恐嚇情事，在場的人可以跟警察說；伊有跟
    「阿禮」及「阿禮」的朋友去RIZAP健身房樓下拉白布條，
    是因為伊都找不到告訴人，只好以良善的方式在健身房樓下
    拉白布條抗議云云。經查：
　㈠被告與真實姓名年籍不詳之成年人「阿禮」及另一名真實姓
    名年籍不詳之成年人於108年2月15日一同前往告訴人乙○○之
    工作場所即臺北市○○區○○○路0○0號4樓「RIZAP健身房」找告
    訴人，惟告訴人不在現場，被告與「阿禮」等人有與在現場
    之RIZAP健身房員工對話；被告另於108年1月間某日起至2月
    26日止之期間，至少2度與上開「阿禮」等人在RIZAP健身房
    樓下，共同豎立白布條，布條上寫明「RIZAP 4樓健身房可
    惡經理人乙○○ 侵佔我的錢財 出來面對 可惡的傢伙」等文
    字並附有告訴人溫思晏之照片等情，業據被告坦承不諱（見
    本院易字卷第41頁），且經證人即告訴人乙○○、證人舒圳鋐
    、大沢琢磨、陳俐彣分別證述明確（見108年度偵字第8673
    號卷【下稱偵8673卷】第168頁第170頁、第183頁至第184頁
    ；本院易字卷第83頁至第91頁、第145頁至第150頁、第231
    頁至第236頁），並有被告與「阿禮」等人豎立白布條之照
    片、證人舒圳鋐與乙○○間之LINE通訊軟體訊息截圖、證人大
    沢琢磨與乙○○間之LINE通訊軟體訊息截圖、證人陳俐彣與乙
    ○○間之LINE通訊軟體訊息截圖、證人乙○○與福原貴繪間之LI
    NE通訊軟體訊息截圖、證人乙○○與曾莉莉間之LINE通訊軟體
    訊息截圖、被告與證人大沢琢磨間之LINE通訊軟體訊息截圖
    、被告之名片翻拍照片1張、報案三聯單影本、臺北市政府
    警察局中山分局109年5月13日北市警中分刑字第1093036001
    號函暨所附之110報案紀錄單等在卷可稽（見偵8673卷第35
    頁至第41頁、第43頁、第45頁至第47頁、第49頁、第73頁、
    第89頁，本院易字卷第95頁至第97頁、第99頁、第101頁至
    第103頁、第105頁至第107頁、第119頁、第109頁至第117頁
    、第209頁至第211頁），首堪認定。
　㈡又本案偵查中之證人林淑芬主張其於104年7月間投資本案告
    訴人乙○○所介紹以黃金為標的之境外期貨，因認本金利息未
    依告訴人乙○○所稱順利取回，而對告訴人乙○○提出詐欺告訴
    ，該案業經臺北地檢署檢察官於107年12月19日認告訴人乙○
    ○犯罪嫌疑不足而為不起訴處分（107年度偵字第9757號），
    並由臺灣高等檢察署檢察長於108年3月1日駁回再議（108年
    度上聲議字第1112號），嗣於108年3月30日確定；惟證人林
    淑芬仍於108年1月25日出具「收款委託書」，委託本案被告
    向告訴人乙○○取回前揭投資案中所給付之70萬元等情，有臺
    北地檢署檢察官107年度偵字第9757號不起訴處分書、臺灣
    高等檢察署檢察長108年度上聲議字第1112號處分書、元大
    銀行104年7月15日70萬元匯款申請書、訴外人李恆彥106年1
    2月17日書立之證明書、108年1月25日收款委託書等影本附
    卷可憑（見偵8673卷第31頁、第33頁、第113頁至第123頁、
    第179頁），亦足認為事實。
  ㈢被告固辯稱伊只是去RIZAP健身房要伊的錢財，沒有恐嚇行為
    云云。惟上述70萬元係證人林淑芬為投資告訴人乙○○所介紹
    之黃金投資案而給付告訴人乙○○一節，業據證人林淑芬於偵
    查中證述明確（見偵8673卷第103頁至第104頁），被告亦自
    陳伊是借錢給證人林淑芬（見偵8673卷第170頁），則依證
    人林淑芬與被告所述，證人林淑芬方為被告之債務人，被告
    對告訴人乙○○並無債權；雖證人林淑芬曾出具「收款委託書
    」，然該「收款委託書」上係記載：「為收取溫斯晏積欠林
    淑芬款項，本人特委託甲○○代表本人前往收款」等語（見偵
    8673卷第179頁），是縱證人林淑芬確有委任被告向告訴人
    乙○○收款，被告亦僅是代為收款，並不能以債權人自居。再
    證人舒圳鋐於偵查中具結證稱：「（問：被告有無在108年
    年初到你們健身房去找告訴人，有無恐嚇之事？）我看過他
    4次左右，前兩次較溫和，後來比較不耐煩，就有一些情緒
    說的話，不是他本人說要砸店，是他帶的小弟講的，說不叫
    告訴人出來就要砸店了，我不確定這是第三次還是第四次，
    被告當時沒有反應，也沒有加碼，被告也有對我們說讓我們
    的健身房從密閉式變開放式，我認為這是砸店的意思，因為
    我們的健身房是包廂式的。（問：後來你有把砸店這件事情
    告訴告訴人和大沢琢磨？【提示告證2即LINE通訊對話截圖
    】）這是我寫給乙○○的，也有跟當時在場的同事說他們要來
    砸店，我也有傳LINE給告訴人，就是告證2的內容）…（問：
    被告來時，立場為何？）前2次他說要找乙○○，說他是乙○○
    的朋友。後來他就有拿借據給我們看，表示乙○○欠他錢」等
    語（見偵8673卷第183頁至第184頁）；證人大沢琢磨於偵查
    中具結證稱：（問：被告有無到你們店內恐嚇說要砸店的事
    情？【提示告證3即LINE通訊對話截圖】）沒錯，這是我寫
    給告訴人的，是在108年1月24日和108年2月1日、2月16日，
    2月16日我跟告訴人說『溫先生你還好嗎』、『上次跟你說的人
    （就是指被告）今天又來了）』、『他說如果你不跟他聯絡會
    砸店』。第三句話是被告跟我的同事說，我同事跟我說，我
    才用LINE寫給告訴人，我的同事就是舒先生，我同事什麼時
    候跟我說我不記得，但是我LINE告訴人前，被告已經來過了
    。在過年後至2月16日前至少有見過被告2次，因為我覺得被
    告說如果告訴人不跟他聯絡的話會砸店是很嚴重的事，所以
    我才LINE給告訴人」等語（見偵8673卷第168頁至第169頁）
    ；嗣於本院審理中亦證稱：其於108年2月16日有傳上開LINE
    對話給告訴人，那時是被告來店裡說要找告訴人，不然的話
    就要砸店，被告是在2月15日說要砸店；其於偵查中作證時
    記憶比較好，當時說的是對的等語（見本院易字卷第145頁
    至第146頁、第148頁），與告訴人於本院審理中具結證稱：
    「（問：在何處何時見過被告，其過程為何？）第一次見面
    是在地檢署偵查庭，之前都是同事大沢琢磨及舒圳鋐轉告我
    說被告有來公司找我。（問：你的同事大沢琢磨向你轉告哪
    些內容？細節為何？）大沢琢磨在108年的過年前大約是1月
    時說有一位陳先生，名片為甲○○帶了一兩位朋友來公司指名
    要找我，詢問對方是什麼事情，但甲○○沒有正面回答，我問
    說甲○○待了多久，我同事說大約30分鐘就離去了，並說會再
    來找我，到了2 月應該是過年後了，甲○○又來找我，也是帶
    了一些人，這次我也是不在公司，甲○○又離開了，說隔天下
    午會再來，後來我同事大沢琢磨告訴我，他們可能來者不善
    ，那個氛圍不是很好，可能有什麼事情，但我當時不了解是
    什麼事情，後來甲○○隔天又來了，這次我還是不在公司，甲
    ○○就說一定要等到我才肯離去，當時我是擔任店經理的職務
    ，員工請示我如何處理，我說就報警，中山一分局的員警就
    來處理，甲○○說是債務問題，但我確實與甲○○沒有任何債務
    問題，我也不認識甲○○，甲○○講的金額與我前案與林淑芬的
    債務金額是相符的，我想是否是林淑芬請甲○○來處理，後來
    甲○○就接二連三的來我公司找我，我同事副店長陳小姐也把
    這個情形回報給我的主管（在日本的日本人），我才去分局
    報案，我也不敢跟甲○○他們見面，他們來了好幾次，也轉告
    我同事舒圳鋐轉達我如果我再不出面就要砸店，我同事舒圳
    鋐、陳俐彣、大沢琢磨是用LINE跟我聯繫的…（問：你與甲○
    ○間是否有任何侵占財產的糾紛跟事情？）完全沒有。…（問
    ：你本身有沒有侵占林淑芬的財產？）沒有。（問：你本身
    在知道被告多次到你公司時，你如何跟你的主管解釋？為何
    主管要求你離開工作？）因為之前林淑芬就有到我店裡，那
    個案件已經結束也確定了，我之前有因為投資被騙的事情，
    有讓公司當時的主管知道，這次被告他們來找我，我當時只
    能推測應該是跟前案有關，因為影響到公司的營運與同事安
    全，因為同事感到恐慌，所以我只好離職。（問：恐慌指的
    是什麼？）被告他們揚言要來砸店，影響到整個營運的狀況
    還有顧客的觀感，也有幾次因為這樣的原因導致當天無法營
    業，這樣的情形下，被告他們又態度不好也有拍桌子，我當
    時的想法就是不想讓被告他們繼續來公司騷擾其他同事，所
    以我就離職了」等語（見本院易字卷第83頁至第86頁）大致
    相符，亦符合卷附之上揭LINE通訊軟體訊息截圖所示證人舒
    圳鋐於108年2月15日通知告訴人乙○○關於被告等人前往RIZA
    P健身房並表明下次要砸店、證人大沢琢磨於108年2月16日
    凌晨0時13分告知告訴人乙○○被告等人表示如果告訴人乙○○
    不跟被告聯絡會砸店等內容（見本院易字卷第107頁、第119
    頁)。且警察於108年2月15日有因民眾撥打110報案，而前往
    案發地點即RIZAP健身房所在地處理，當時被告在場稱與該
    健身房店長（未在場）有債務問題，現場負責人舒圳鋐請警
    方排解等情，有臺北市政府警察局中山分局109年5月13日北
    市警中分刑字第1093036001號函暨所附之110報案紀錄單等
    在卷可考（見本院易字卷第209頁至第211頁），是被告於10
    8年2月15日確有前往RIZAP健身房找告訴人乙○○，並與「阿
    禮」等人向證人舒圳鋐表示若告訴人乙○○再不出面就砸店等
    語等情，足可認定。據上，被告辯稱伊只是去要伊的錢財，
    沒有恐嚇云云，難為憑採。
  ㈣關於被告與「阿禮」等人於108年1月間某日起至2月26日止之
    期間在RIZAP健身房樓下豎立白布條之事，被告於本院審理
    中坦承其曾2、3度在RIZAP健身房樓下與「阿禮」等人豎立
    白布條，與證人舒圳鋐、大沢琢磨、陳俐彣於偵查中或本院
    審理中所證稱之情形及上揭LINE通訊轉體對話截圖所示內容
    相符，並有前開被告與「阿禮」等人豎立白布條之照片附卷
    足憑，是被告與「阿禮」等人於108年1月間某日起至2月26
    日止之期間，確曾2、3度在RIZAP健身房樓下共同豎立附有
    告訴人乙○○照片並書寫「RIZAP 4樓健身房可惡經理人乙○○ 
    侵佔我的錢財 出來面對 可惡的傢伙」等語之白布條。被告
    雖辯稱：因為伊都找不到告訴人乙○○，只好以良善的方式在
    健身房樓下拉白布條抗議云云。惟被告並非告訴人乙○○之債
    權人，前已敘明，況告訴人乙○○與證人林淑芬關於投資案之
    糾紛，業經臺北地檢署檢察官及臺灣高等檢察署檢察長均認
    定告訴人乙○○並無詐欺取財之情事，亦有前開不起訴處分書
    與駁回再議處分書在卷可憑，是被告所豎立之白布條上所記
    載之上開「可惡經理人」、「侵佔我的錢財」、「可惡的傢
    伙」等貶損告訴人乙○○之人格與社會評價之文字，難認有據
    ，亦非善意對於可受公評之事而為適當之評論。
  ㈤綜上所述，被告於108年2月15日與「阿禮」等人前往告訴人
    乙○○之工作場所「RIZAP健身房」，並在現場對證人舒圳鋐
    稱：不叫告訴人乙○○出來的話，就要砸店、要讓「RIZAP健
    身房」從密閉式變成開放式等語，證人舒圳鋐嗣即使用Line
    通訊軟體將前情轉達告訴人乙○○知悉，使告訴人乙○○心生畏
    懼；被告另於108年1月間某日起至2月26日止之期間，接續2
    、3次與「阿禮」等人在「RIZAP健身房」樓下，共同豎立附
    有告訴人乙○○照片並記載上開貶損告訴人乙○○人格與社會評
    價之言詞的白布條，均事證明確，被告犯行堪以認定，應依
    法論科。
二、論罪科刑
　㈠被告行為後，刑法第305條、第310條第2項均於108年12月25
    日經修正公布，並於108年12月27日生效施行。修正前刑法
    第305條規定：「以加害生命、身體、自由、名譽、財產之
    事恐嚇他人，致生危害於安全者，處2年以下有期徒刑、拘
    役或300元以下罰金」，修正後刑法第305條規定：「以加害
    生命、身體、自由、名譽、財產之事恐嚇他人，致生危害於
    安全者，處2年以下有期徒刑、拘役或9000元以下罰金」；
    修正前之刑法第310條第2項規定：「散布文字、圖畫犯前項
    之罪者，處2年以下有期徒刑、拘役或1千元以下罰金」，修
    正後之刑法第310條第2項規定：「散布文字、圖畫犯前項之
    罪者，處2年以下有期徒刑、拘役或3萬元以下罰金」。由前
    揭新舊法條規定可知新舊法僅罰金刑不同，惟因前揭舊法之
    罰金刑適用刑法施行法第1條之1第2項前段「就其所定數額
    提高為30倍」規定之結果，其最高罰金刑實際上亦為新法所
    定之數額，新舊法之罰金刑事實上並無差異，是無庸為新舊
    法之比較，附此敘明。
  ㈡核被告所為，係犯刑法第305條恐嚇危安罪及同法第310條第2
    項之加重誹謗罪。被告與「阿禮」及「阿禮」之友人有犯意
    聯絡及行為分擔，應依刑法第28條之規定，論以共同正犯。
    被告所為數次豎立白布條之行為，因被害人同一，犯罪目的
    與手法相同，犯罪之時間密接，各行為之獨立性薄弱，依一
    社會健全觀念，在時間差距上，難以強行分開，在法律概念
    上應視為數個舉動之接續行為而合為包括之一行為予以評價
    ，屬接續犯，僅論以一加重誹謗罪。被告於108年2月15日所
    為之恐嚇危安犯行，與108年1月間某日起至同年2月26日止
    之間所為之加重誹謗犯行，其犯意各別，行為互異，侵害之
    法益不同，應分論併罰。爰審酌被告因替人討債而至告訴人
    之工作場所出言恐嚇，又在公共場所豎立損害告訴人名譽之
    白布條，其行為顯不可取，犯後否認犯罪，飾詞卸責，並無
    悔意，兼衡其犯罪手段、所生損害、素行、智識、生活狀況
    等一切情狀，就其所犯分別量處如主文所示之刑並均諭知易
    科罰金之折算標準，暨定其應執行之刑及諭知易科罰金之折
    算標準。
據上論斷，應依刑事訴訟法第284條之1、第299條第1項前段，刑
法第305條、第310條第2項、第28條、第41條第1項前段、第51條
第5款，刑法施行法第1條之1第1項，判決如主文。
中　　華　　民　　國　　109 　年　　7 　　月　　9 　　日
　　　　　　　　　刑事第二庭    法　官　卓育璇
以上正本證明與原本無異。
如不服本判決，應於收受送達之翌日起20日內向本院提出上訴書
狀，並應敘述具體理由；其未敘述上訴理由者，應於上訴期間屆
滿後20日內向本院補提理由書（均須按他造當事人之人數附繕本
），「切勿逕送上級法院」。告訴人或被害人如對於本判決不服
者，應具備理由請求檢察官上訴，其上訴期間之計算係以檢察官
收受判決正本之日期為準。 
　　　　　　　　　　　　　　　　書記官　莊琬婷

中　　華　　民　　國　　109 　年　　7 　　月　　9 　　日

刑法
第305條
以加害生命、身體、自由、名譽、財產之事恐嚇他人，致生危害
於安全者，處二年以下有期徒刑、拘役或九千元以下罰金。

第310條
意圖散布於眾，而指摘或傳述足以毀損他人名譽之事者，為誹謗
罪，處一年以下有期徒刑、拘役或一萬五千元以下罰金。
散布文字、圖畫犯前項之罪者，處二年以下有期徒刑、拘役或三
萬元以下罰金。
對於所誹謗之事，能證明其為真實者，不罰。但涉於私德而與公
共利益無關者，不在此限。